【裁判字號】    92,判,614
【裁判日期】    920522
【裁判案由】    房屋稅
【裁判全文】
最  高  行  政  法  院  判  決                    九十二年度判字第六一四號
    上  訴  人  金陵山企業股份有限公司
    代  表  人  乙○○
    訴訟代理人  丙○○
    被 上訴 人  臺中縣稅捐稽徵處
    代  表  人  甲○○
右當事人間因房屋稅事件，上訴人不服中華民國九十年九月六日臺北高等行政法院八
十九年度訴字第二一○五號判決，提起上訴。本院判決如左：
    主  文
上訴駁回。
上訴審訴訟費用由上訴人負擔。
    理  由
本件上訴人主張：依墳墓設置管理條例第二十九條及臺灣省喪葬設施設置管理辦法第
十二條規定，納骨塔未經報准啟用前不得啟用，亦不得預售，原審判決就起徵點之認
定，顯有違背「信賴保護原則」，因為本案之建築物於民國八十九年六月一日始獲臺
中縣政府八九府民宗字第一四七二八一號核准啟用，亦即在核准啟用前，上訴人非但
不得預售亦不可供使用，且未供使用，故課稅標的物在未可供使用及未供使用之狀況
下，於八十九年度核課房屋稅計新臺幣（下同）一、四七七、六五○元，公平乎？合
理乎？又上訴人雖為公司法人，非慈善機構，然系爭建物第八、九樓既為寺廟使用已
為不爭之事實，按憲法第七條及行政程序法第六條規定，此部分之判決，有違憲法之
平等原則。原判決既有未能適用正確法規及判決理由矛盾之違法，請判決將之廢棄等
語。
被上訴人則以：查上訴人係辦妥營利事業登記，並核定為使用統一發票之營利事業，
其所有座落霧峰鄉○○路九○○號房屋係納骨塔，使用執照記載第一層至第九層用途
均為「納骨塔」，被上訴人所屬大屯分處係依系爭房屋之實際使用情形，核定第一、
二層樓塔位已完成部分按營業用稅率，第三至七層樓尚未設置塔位部分按非住家非營
業用稅率，另系爭房屋第九層樓係供師父住宿、禪坐使用之廂房，依其使用性質，應
符合財政部七十五年十月一日臺財稅第0000000號函釋規定准按住家用稅率課
徵房屋稅，第八層樓供奉地藏王菩薩之寺廟部分，依財政部八十八年六月三十日臺財
稅第八八一九二四四九八號函釋規定，因並非專供祭祀用之宗祠、宗教團體供傳教佈
道之教堂及寺廟，不得依房屋稅條例第十五條第一項第三款規定免徵房屋稅，乃按營
業用稅率課徵房屋稅，核定其八十九年房屋稅一、四七七、六五○元，並無不合。次
查系爭房屋於八十六年七月十四日取得使用執照工建使字第六四二七號，依房屋稅條
例第七條前段及行為時臺灣省各縣市房屋稅徵收細則第五條第一項規定，系爭房屋申
報日期以核發使用執照之日起滿三十日為起算日，又依房屋稅條例第十二條第二項規
定，未滿一個月者不計，被上訴人核定系爭房屋自八十六年九月起課徵房屋稅，於法
並無不合。另上訴人主張按墳墓設置管理條例第十二條規定，未經報准啟用前不得啟
用，亦不得預售，惟此等情形並無房屋稅條例第十五條各款規定免徵或減徵房屋稅之
適用，自不得據此主張減免房屋稅。至上訴人主張系爭房屋第八、九樓為寺廟使用，
應依房屋稅條例第十五條第一項第三款規定免徵房屋稅乙節，查該法條規定宗教團體
供傳教佈道之教堂及寺廟免徵房屋稅，惟上訴人係以營利為目的之社團法人，並非宗
教團體，不符合免稅之構成要件，自不得援引而免徵房屋稅。請判決駁回上訴人之上
訴等語，資為抗辯。
原審斟酌全辯論意旨及調查證據結果，以：按「納稅義務人應於房屋建造完成之日起
三十日內，向當地主管稽徵機關申報房屋現值及使用情形．．．」、「新建、增建或
改建房屋，於當期建造完成者，均須按月比例計課，未滿一個月者不計。」、「私有
房屋有左列情形之一者，免徵房屋稅．．．三、專供祭祀用之宗祠、宗教團體供傳教
佈道之教堂及寺廟。」分別為房屋稅條例第七條前段、第十二條第二項、第十五條第
一項第三款所明定。另「本條例第七條所定申報日期之起算，規定如左：一、新建房
屋，以門窗、水電設備裝置完竣，可供使用之日為起算日，未裝置完竣已供使用者，
以實際使用日為起算。但延不裝置門窗、水電者，以核發使用執照之日起滿三十日為
起算日。．．．」為行為時臺灣省各縣市房屋稅徵收細則第五條第一項第一款所規定
。「房屋稅依房屋現值按左列稅率課徵之：一、營業用房屋按其現值課徵百分之三。
．．．三、住家用房屋按其現值課徵百分之一點三八。四、．．．非營業用房屋，按
其現值課徵百分之二。」為臺中縣房屋稅徵收率自治條例第二條所明定。又「營利事
業使用之員工專用宿舍．．．與其他部分房屋使用情形有明確界線劃分者，准按住家
用稅率課徵房屋稅。」、「寺廟、宗祠設置納骨塔，如符合本部七十八年五月八日臺
財稅第七八○六三○四九三號函規定免課徵營業稅者，准予比照房屋稅條例第十五條
第一項第三款規定免徵房屋稅。」、「查專供祭祀用之宗祠、宗教團體供傳教佈道之
教堂及寺廟，始有房屋稅條例第十五條第一項第三款免徵房屋稅規定之適用。本案納
骨塔係××公司所興建，該公司係辦妥營業登記並經核定為使用統一發票之營利事業
，其所有之納骨塔第八、九層樓雖專供奉地藏王菩薩區及供師父住宿廂房及禪坐使用
，惟並非宗祠、宗教團體供傳教佈道之教堂及寺廟，核與本部七十八年九月六日臺財
稅第000000000號函所定要件不符，應不得比照上揭法條規定免徵房屋稅。
」亦分別為財政部七十五年十月一日臺財稅第0000000號、七十八年九月六日
臺財稅第000000000號及八十八年六月三十日臺財稅第八八一九二四四九八
號函釋有案，此項函釋與房屋稅條例之意旨無違，應予適用。本件上訴人係辦妥營利
事業登記，並核定為使用統一發票之營利事業，其所有坐落臺中縣霧峰鄉○○路九○
○號房屋係納骨塔，於八十六年七月十四日領有工建使字第六四二七號使用執照，其
使用執照記載第一層至第九層用途均為「納骨塔」等情，為上訴人所不爭執，被上訴
人所屬大屯分處依房屋之實際使用情形，核定第一、二層樓塔位已完成部分按營業用
稅率，第三至七層樓尚未設置塔位部分按非住家非營業用稅率，另房屋第九層樓係供
師父住宿、禪坐使用之廂房，依其使用性質，應符合財政部七十五年十月一日臺財稅
第0000000號函釋規定准按住家用稅率課徵房屋稅，第八層樓供奉地藏王菩薩
之寺廟部分，依財政部八十八年六月三十日臺財稅第八八一九二四四九八號函釋規定
，因並非專供祭祀用之宗祠、宗教團體供傳教佈道之教堂及寺廟，不得依房屋稅條例
第十五條第一項第三款規定免徵房屋稅，乃按營業用稅率課徵房屋稅，核定其八十九
年房屋稅一、四七七、六五○元。上訴人雖起訴主張：本棟房屋之用途規劃為一至七
層樓為納骨塔區，入口處在第三層樓，該區係供亡靈骨灰安厝之所，祭拜堂設於第三
層樓之入口處；第八、九層樓為寺廟區，入口處在第八層樓，該區係供全國善男信女
之大眾自由進出參拜頂禮之祭祀場所，依統計每月從全國各地前來參拜之信眾計有百
餘輛遊覽車之多，足證八、九樓之用途係與一至七樓之納骨塔應有所區隔，各自獨立
，且已於九十年十月二十三日取得寺廟登記證，因此八、九樓之部分應符合房屋稅條
例第十五條第一項第三款「私有房屋有左列情形者，免徵房屋稅：三、專供祭祀用之
宗祠、宗教團體供傳教佈道之教堂及寺廟。」免徵房屋稅之規定。另依墳墓設置管理
條例第二十九條規定：「納骨塔．．．之設置須經省（市）主管機關核准，其管理辦
法由省（市）政府定之．．．」及臺灣省喪葬設施設置管理辦法第十二條規定：「喪
葬設施設置完竣，應檢附建物使用執照及現場照片報請該管機關核轉社會處備查，於
該管主管機關核准啟用前不得啟用。靈（納）骨堂（塔）未經報准啟用其塔位不得預
售。」第二十二條規定：「違反本辦法規定．．．得撤銷核准。」，本案房屋於八十
九年六月一日始獲臺中縣政府核准啟用，亦即本案建物於八十九年六月一日起才能合
法使用及銷售，上訴人在未獲啟用前即受被上訴人核課之房屋稅，顯有提早課稅及稽
徵不公之處云云。然查：系爭房屋已於八十六年七月十四日取得使用執照工建使字第
六四二七號，為上訴人所不爭執，依房屋稅條例第七條前段及行為時臺灣省各縣市房
屋稅徵收細則第五條第一項規定，系爭房屋稅申報日期以核發使用執照之日起滿三十
日為起算日，又依房屋稅條例第十二條第二項規定，未滿一個月者不計，故被上訴人
核定系爭房屋自八十六年九月起課徵房屋稅，於法並無不合。另上訴人主張按墳墓設
置管理條例第十二條規定，未經報准啟用前不得啟用，亦不得預售，上訴人於八十九
年六月一日方由臺中縣政府准予備查啟用，並提出臺中縣政府八十九年六月一日八九
府民字第一四七二八一號函，然上訴人於八十三年間即有銷售塔位之情事，此為上訴
人所不爭，並有上訴人該年度之統一發票影本附於原處分卷及訴願卷可稽，因而其未
經核准備查啟用即予啟用及預售，依臺灣省喪葬設施設置管理辦法第十二條及第二十
二條規定，為是否違反該辦法規定，而得撤銷核准之問題，與房屋稅之起課徵時間無
關，並不因上訴人於八十九年六月一日取得臺中縣政府准予備查啟用，被上訴人方得
予以課徵房屋稅，上訴人此部分主張並無足採。至上訴人主張系爭房屋第八、九樓為
寺廟使用，應依房屋稅條例第十五條第一項第三款規定免徵房屋稅乙節，查前揭法條
係規定宗教團體供傳教佈道之教堂及寺廟免徵房屋稅，惟上訴人係以營利為目的之社
團法人，並非宗教團體，自不符合上開規定免稅之構成要件，況該房屋第八層供奉地
藏王菩薩等係備供先人靈骨放於該納骨塔之民眾參拜之用，與該納骨塔有使用上之一
體性，縱如上訴人所稱亦可供其他前往參觀之民眾參拜，當不影響於上訴人作為其他
層樓納骨塔營業之使用，反有助於其營業，另房屋第九層樓係供師父住宿、禪坐使用
之廂房，依其使用性質，被上訴人參照財政部七十五年十月一日臺財稅第七五二八五
○八號函釋意旨，按住家用稅率課徵房屋稅，並無不合，且本件係八十九年度之房屋
稅，縱該系爭臺中縣霧峰鄉○○村○○路九○○號第八、九層於九十年十月二十三日
取得臺中縣政府寺廟登記證，無礙於被上訴人對其於八十九年時仍非寺廟而依規定予
以課徵房屋稅，上訴人援引房屋稅條例第十五條第一項第三款規定而主張免徵房屋稅
，亦無可採。因認被上訴人所為之課稅處分並無不合，訴願決定予以維持，亦無不當
。乃予駁回上訴人於原審之訴，經核並無違誤。茲上訴人仍執與原審起訴時相近之陳
詞，就原審法院證據取捨、認定事實及適用法律之職權行使，指摘其為不當，顯無足
採。至上訴人主張原判決違反信賴保護原則與平等原則及適用法規不當云云，則衡屬
其個人法律見解之歧異，殊難憑取。其上訴非有理由，應予駁回。
據上論結，本件上訴為無理由，爰依行政訴訟法第二百五十五條第一項、第九十八條
第三項前段，判決如主文。
中    華    民    國    九十二      年      五        月      二十二    日
                    最 高 行 政 法 院  第 五 庭
                                審 判 長 法  官      徐  樹  海
                                         法  官      廖  宏  明
                                         法  官      鄭  淑  貞
                                         法  官      林  家  惠
                                         法  官      林  茂  權
右  正  本  證  明  與  原  本  無  異
                                         法院書記官  陳  盛  信
中    華    民    國    九十二      年      五        月    二十三      日


司法院資訊處製作；財團法人民間司法改革基金會備份。
